臺灣臺北地方法院交通事件裁定　　　　94年度交聲字第1037號
原處分機關　交通部公路總局台北區監理所板橋監理站
異　議　人
即受處分人　甲○○
　　　　　　　　　　1樓
上列異議人即受處分人因違反道路交通管理處罰條例案件，對於
交通部公路總局台北區監理所板橋監理站中華民國94年11月15日
所為之處分 (原處分案號：板監裁字裁41—1Ａ0000000號)，聲
明異議，本院裁定如下：
    主  文
原處分撤銷，發回交通部公路總局台北區監理所板橋監理站。
    理  由
一、按汽車駕駛人在道路收費停車處所停車，未依規定繳費，主
    管機關應書面通知駕駛人於7日內補繳，並收取必要之工本
    費用，逾期再不繳納，處新臺幣（下同）300元罰鍰，道路
    交通管理處罰條例第56條第2項定有明文（按第56條第1項第
    11款原規定：汽車駕駛人，在道路收費停車處所停車，不依
    規定繳費者，處600元以上1,200元以下罰鍰，業經修正為同
    條第2項，並經總統於民國94年2月5日以華總一義字第09400
    017731號令公布，且經行政院於同年7月5日以院臺交字第09
    40029286號令發布定自94年9月1日施行）。而依道路交通安
    全規則第二條第一款所定，汽車指在道路上不依軌道或電力
    架線而以原動機行駛之車輛（包括機器腳踏車），故機車駕
    駛人自亦應依上揭規定為之。
二、本件原處分機關認異議人即受處分人甲○○於94年7月15日
    上午10時許，在臺北市○○街○段路邊公有收費停車場停放
    其所有車牌號碼ＰＮＣ—701號機車，未依規定繳納停車費
    ，經臺北市停車管理處以受處分人有違反修正前道路交通管
    理處罰條例第56條第1項第11款規定之行為掣發舉發違反道
    路交通管理事件通知單，嗣受處分人於應到案日期前到案，
    經原處分機關調查結果，仍認受處分人有上開違規行為，乃
    依修正前道路交通管理處罰條例第56條第1項第11款及違反
    道路交通管理事件統一裁罰基準表等規定，於94年11月15日
    裁處600元罰鍰（異議人已於94年9月30日繳清罰鍰）。
三、受處分人聲明異議意旨並不否認有停車之事實，惟否認有何
    前揭違規行為，辯稱：94年7月15日及16日有在該處停車，
    但取車時僅在機車座握把上收到一張停車繳費單，並不知道
    有另一張繳費單，故未繳費，原處分機關之罰鍰處分，並不
    合法云云。
四、經查：
  (一)違反道路交通管理事件，受處分人不服處罰，依法聲明異議
    ，處罰機關應於接受異議書狀5日內，製作不服違反道路交
    通管理事件裁決聲明異議移送書，將案卷及有關證物連同聲
    明異議狀，送交該管地方法院審理，此觀違反道路交通管理
    事件統一裁罰基準及處理細則第59條規定即明。本件受處分
    人就上開舉發交通違規事件於94年9月30日繳清罰鍰後，而
    於94年10月11日具狀逕向本院聲明異議，經本院函請交通部
    公路總局台北區監理所板橋監理站依法裁決後，異議人復對
    原處分機關94年11月15日所為之板監裁字裁41—1Ａ0000000
    號處分，聲明異議，合先敘明。
  (二)按刑法第2條第1項規定：「行為後法律有變更者，適用裁判
    時之法律，但裁判前之法律有利於行為人者，適用最有利於
    行為人之法律」，此即所謂「從新從輕」原則。雖道路交通
    管理處罰條例本質上係屬行政罰而非刑罰，並未明文規定「
    從新從輕」原則適用，惟總統於94年2月5日以華總一義字第
    09400016841號令公布，並自95年2月5日開始施行之行政罰
    法第5條亦規定：「行為後法律或自治條例有變更者，適用
    行政機關最初裁處時之法律或自治條例。但裁處前之法律或
    自治條例有利於受處罰者，適用最有利於受處罰者之規定」
    ，益見「從新從輕」原則，係行政罰體系之立法趨勢，堪認
    為行政法上重要原理原則。
  (三)再觀諸行政機關於行為人違反行政法裁處時，適用裁處時之
    法律，但裁處前之法律有利於行為人者，適用最有利於行為
    人之法律。而所謂裁處，包括訴願、行政訴訟之決定或判決
    ；又所謂裁處不以原處分機關之行為為限，凡在復查、訴願
    以迄行政訴訟中，尚未裁處確定之案件均有從新從輕原則之
    適用，最高行政法院89年9月13日89年度9月份第1次庭長法
    官聯席會議決議意旨及最高行政法院86年度判字第674號判
    決意旨均同此見解。而道路交通管理處罰條例所定罰鍰、吊
    扣證照、記點之裁罰，本屬行政罰之性質（參照上開行政罰
    法第1條、第2條亦將罰鍰、吊扣證照、記點之處分均定為行
    政罰），是本件關於逾期未繳納停車費之違規行為，應適用
    「從新從輕」原則，經比較新舊法之結果，認修正後之新法
    較有利於行為人，適用修正後道路交通管理處罰條例第56
    條第2項之規定，較能兼顧人民基本權利之保障及符合上開
    修法之本旨。
五、綜上所述，本件異議人既坦承於94年7月15日在公有收費停
    車場停車，即需付費，各該路段均設有公告牌及查詢電話完
    成法定程序，更應知需繳交停車費，自難諉稱未收到補繳通
    知單為由主張免罰，原處分機關依據台北市停車管理處管理
    員巡場時掣發之補費單（單號：000000000號），而依修正
    前道路交通管理處罰條例對受處分人裁處罰鍰，固非無據，
    然修正後道路交通管理處罰條例第56條第2項既就汽車駕駛
    人在道路收費停車處所停車，未依規定繳費之行為，規定主
    管機關應先以書面通知駕駛人於7日內補繳，並收取必要之
    工本費用，於駕駛人逾期仍未繳納時，始可處300元罰鍰，
    自應由本院將原處分撤銷，由原處分機關詳為審究後，另為
    適法之處分。
中　　華　　民　　國　　94　　年　　12　　月　　19　　日
　　　　　　　　　交通法庭法　官　紀文惠
以上正本證明與原本無異
如不服本裁定應於送達後5日內向本院提出抗告狀
        　　              書記官　劉新怡
中　　華　　民　　國　　94　　年　　12　　月　　19　　日
